臺灣臺南地方法院民事裁定　　　　　　　 100年度婚字第59號
原　　　告　王琝鑫
訴訟代理人　陶靜芳律師
被　　　告　松村勤
上列當事人間請求離婚事件，本院裁定如下：
    主      文
本件移送臺灣臺北地方法院。
    理      由
一、按訴訟之全部或一部，法院認為無管轄權者，依原告聲請或
    依職權以裁定移送其管轄法院。又婚姻無效或撤銷婚姻，與
    確認婚姻成立或不成立及離婚或夫妻同居之訴，專屬於夫妻
    之住所地或夫妻死亡時住所地之法院管轄，但訴之原因事實
    發生於夫或妻之居所地者，得由各該居所地之法院管轄；夫
    妻之住所地法院不能行使職權或在中華民國無住所或其住所
    不明者，準用第1條第1項中段及第2項之規定；夫或妻為中
    華民國人，不能依前2項規定，定管轄之法院者，由中央政
    府所在地之法院管轄之，民事訴訟法第28條第1項、第568條
    分別定有明文。揆諸前開民事訴訟法第568條第1項所稱之「
    專屬夫妻之住所地」，係指專屬夫妻「共同」住所地之法院
    而言，此觀該條項文字未規定為「專屬夫或妻之住所地」或
    「專屬夫、妻之住所地」，及該條項於75年修正時，特揭櫫
    「依民法第20條第2項『一人不得同時有兩住所』之規定，
    夫妻住所必屬同一，亦即夫之住所即為妻之住所或妻之住所
    即為夫之住所，爰將第1項『專屬夫或贅夫之妻之住所地或
    其死亡時住所地』修正為『專屬夫妻之住所地或夫、妻死亡
    時住所地』」為其立法理由。並參照民法第1002條「夫妻之
    住所，由雙方共同協議之；未為協議或協議不成時，得聲請
    法院定之。法院為前項裁定前，以夫妻共同戶籍地推定為其
    住所」之規定暨司法院大法官會議釋字第四五二號解釋之意
    旨自明（最高法院95年度臺抗字第595號亦同此旨，可資參
    照）。
二、經查，本件原告係中華民國人，被告係日本國人，兩造於民
    國75年3月18日結婚，兩造先前共同居住於日本國，後原告
    因故於79年間返回我國居住等情，業據原告於起訴狀中記載
    甚明；參以經本院依職權調取被告之出入境紀錄，亦查無被
    告入境我國之資料，此有內政部入出國及移民署99年11月18
    日移署資處雲字第0990166406號函在卷可考。衡以兩造結婚
    時既係共同居住於我國領域外之日本國地區，而被告又從未
    入境我國，佐之本件原告又係以因其於79年間自行離開日本
    國返臺居住迄今，期間其雖有以電話向當時仍在日本國境內
    之被告要求金錢資助，然均遭被告拒絕，且被告除未自日本
    來臺探望原告，亦未再和原告聯絡，致兩造因此各自生活近
    20年為由，主張雙方有難以維持婚姻之重大事由，顯見原告
    主張訴之原因事實之發生，亦非在我國境內，準此，本院就
    本件訴訟並無管轄權，揆諸首揭說明，應由中央政府所在地
    之法院即臺灣臺北地方法院管轄。
三、茲原告向無管轄權之本院起訴，顯屬違誤，爰依職權將本件
    移送於該管轄法院。
中    華    民    國   100    年    2     月    16    日
                       家事法庭法  官  楊佳祥
以上正本係照原本作成。
如對本裁定抗告須於裁定送達後10日內向本院提出抗告狀，並繳
納抗告費新台幣1,000元。。
中    華    民    國   100    年    2     月    16    日
                               書記官  葉芳如